臺灣高等法院刑事判決　　　　　　　　94年度上易字第1543號
上　訴　人　臺灣板橋地方法院檢察署檢察官
被　　　告　甲○○
上列上訴人因被告詐欺等案件，不服臺灣板橋地方法院94年度易
字第39號，中華民國94年7月26日第一審判決(起訴案號：臺灣板
橋地方法院檢察署93年度偵緝字第1618號），提起上訴，本院判
決如下：
    主  文
上訴駁回。
    理  由
一、本案經本院審理結果，認第一審判決對被告甲○○為無罪之
    諭知，核無不當，應予維持，並引用第一審判決書記載之證
    據及理由（如附件）。
二、檢察官上訴意旨略以：證人丙○○於審理中固經傳喚未到庭
    ，惟其於偵查中就因積欠被告款項而與被告共同前往機車行
    ，以附條件買賣方式購買機車一節，業已詳述，而被告要求
    丙○○購車之目的如僅在抵債，為避風險，被告定係事先即
    與丙○○商妥相關抵債程序，私下先交付頭期款予丙○○，
    於事後再向丙○○取得該機車，而無可能在機車行負責人面
    前為上開行為，從而告訴人乙○○指稱其並未見被告與丙○
    ○商討購車事宜、親自掏錢給付頭期款等詞，並不足為被告
    有利之認定。況且，同案被告丙○○於偵查中即已坦認其所
    為係犯法情事，堪認其並非為卸責始託言上詞，其供詞即有
    可信之處。再者，告訴人乙○○於審理中明確指稱事後與被
    告聯絡時，被告自稱其為當鋪從業人員，參諸實務審理經驗
    ，以分期購買機車者，因所購得之機車附有動產擔保登記，
    無法循正常交易管道買賣過戶，因此如欲以購得之機車抵償
    債務，則非有當鋪或機車解體之從業人員參與，無法竟其功
    ，是以告訴人所述被告之職業適與上開經驗法則相符，何況
    告訴人從事機車買賣業多年，其對本案所為之判斷乃基於其
    執業經驗所為，與一般臆測之詞有別等語。
三、經查：
    (一)訊據被告否認其曾為當鋪之人員，辯稱：當時我與丙○○
      在同一家企業社作送公文及紙箱的工作，因丙○○與我為
      同事，他沒有機車，丙○○要我作保，所以和丙○○一起
      去買機車，頭期款是丙○○付的，我不是開當鋪，機車也
      不是我拿走，我沒有在電話中向乙○○說我是當鋪，我現
      在是做拖車司機的工作，我也有去丙○○家找丙○○，但
      找不到等語。
    (二)公訴人所指之證人丙○○，依公訴事實觀之，係與被告立
      於共犯之地位。按現行刑事訴訟法第156條第2項規定：被
      告或共犯之自白，不得作為有罪判決之唯一證據，仍應調
      查其他必要之證據，以察其是否與事實相符。其立法意旨
      乃在防範被告自白之虛擬致與真實不符，故對自白在證據
      上之價值加以限制，明定須藉補強證據以擔保其真實性。
      又利用共犯之自白或其他不利於己之陳述，為認定被告犯
      罪之證據，不特與利用被告自己之自白作為其犯罪之證明
      同有自白虛偽性之危險，亦不免有嫁禍於被告而為虛偽供
      述之危險。故就刑事訴訟法第156條第2項之立法意旨觀之
      ，共犯之自白或其他不利於己之陳述，固得作為認定被告
      犯罪之證據，但不得作為有罪判決之唯一證據，仍應調查
      其他必要之證據，以察其是否與事實相符，亦即仍須有補
      強證據以擔保該共犯自白之真實性，始得採為斷罪之依據
      ，並非絕對可由法院自由判斷該共犯之自白或不利於己之
      陳述之證明力。若不為調查，而專憑此項供述據為被告犯
      罪事實之認定，即與上開規定有違。又所謂補強證據，係
      指除該自白或不利於己之陳述本身之外，其他足以證明自
      白之犯罪事實確具有相當程度真實性之證據而言，雖所補
      強者，非以事實之全部為必要，但亦須因補強證據與自白
      之相互利用，足使犯罪事實獲得確信者，始足當之，不可
      以共犯之供述籠統為同一之觀察。至於共同被告或共犯之
      前後供述是否相符、有無重大矛盾、指述是否堅決、態度
      是否肯定、與被告是否相識，所述被告之家庭狀況及電話
      號碼是否無誤等情，僅足為判斷其供述是否具有瑕疵之參
      考，因仍屬自白或對己不利陳述之範疇，尚不足作為其供
      述與事實相符之補強證據（最高法院94年度臺上字第5651
      號判決、92年度臺上字第3282號判決、91年度臺上字第40
      82號判決意旨參照）。查證人即共犯丙○○於偵查中固有
      為：其積欠被告3萬元，係被告要其買車，車直接交給被
      告等語之供述，惟就其此部分不利於被告之供述，公訴人
      並未提出任何補強證據之證據方法供本院調查，至於被告
      係上揭附條件買賣契約之保證人一節，僅能用以證明被告
      於丙○○買車之日有同至現場自願擔任保證人之事實，而
      尚與共犯丙○○供稱：其與被告間有3萬元之債務關係，
      係被告要其買車抵債等語之證明，無直接關連性。為釐清
      相關疑點，經原審及本院多次傳喚證人丙○○均無結果，
      有送達證書在卷可證，訊以被告及告訴人乙○○，其二人
      均稱：找不到丙○○等語，告訴人乙○○亦稱：車子有託
      人找，未找到等語（見本院卷第十九頁），則就證人丙○
      ○上揭供述是否有適合之補強證據，顯已無從再為進一步
      之調查。
    (三)告訴人乙○○於偵審中固指稱：其有打電話給被告，被告
      說自己是做當鋪的云云，惟為被告所否認，且若被告確係
      經營當鋪之從業人員，依當鋪職業之專業性，則對唆使他
      人以分期付款方式購車抵債，會涉及刑責之事，應知之甚
      詳，又焉會在告訴人未找到當鋪且未找到任何真憑實據之
      前，即在電話中先自承自己為當鋪業者？告訴人此一指證
      ，核與常理有違，其真實性已屬可疑。再者，告訴人稱係
      被告於陪同丙○○購車時所留之電話號碼，經本院函查結
      果，均係個人登記使用，無法證明與當鋪業或所謂之地下
      錢莊有關，亦有遠傳電信股份有限公司及中華電信股份有
      限公司臺灣北區電信分公司雙和營運處提供之各該電話號
      碼申請人資料可證（見本院卷第31頁至第32頁、第41頁至
      第42頁），更何況共犯丙○○於偵查中亦始終未證稱：被
      告係當鋪業者之語。又被告究竟有無在電話中自稱係當鋪
      業者，必須以證據證明之，亦與告訴人之經驗或職業無關
      。是自難單憑無法查證為真實之告訴人所云：被告於電話
      中自稱係當鋪之語，作為共犯丙○○上揭供述之補強證據
      ，而遽認被告確有參與本件詐欺等犯行。至於原審檢察官
      謂：「參諸實務審理經驗，以分期購買機車者，因所購得
      之機車附有動產擔保登記，無法循正常交易管道買賣過戶
      ，因此如欲以購得之機車抵償債務，則非有當鋪或機車解
      體之從業人員參與則無法竟其功，是以告訴人所述被告之
      職業適與上開經驗法則相符」之推論，係以共犯丙○○之
      供證可信為前提，但既然共犯丙○○之供證因欠缺適合之
      補強證據足證係與事實相符，共犯丙○○之供證自不具有
      證據價值，原審檢察官此一推論亦不能成立。
四、綜上，共犯丙○○不利於被告之供述，因欠缺適當之補強證
    據，不得作為不利於被告認定之證據。檢察官所舉證據及本
    院依卷內資料調查證據之結果，尚不能證明被告犯有上揭罪
    嫌。原審經調查後，以公訴人所舉證據不能證明被告有公訴
    意旨所指之詐欺等罪犯行，因而為其無罪判決之諭知，於法
    並無違誤。檢察官猶執無適當補強證據之共犯丙○○之供證
    及無法證明為真實且有可疑之告訴人所云：被告於電話中自
    稱係當鋪之語為據，提起上訴，指摘原審判決不當，為無理
    由，應予駁回。
據上論結，應依刑事訴訟法第373條、第368條，判決如主文。
本案經檢察官陳維練到庭執行職務。
中　　華　　民　　國　　94　　年　　11　　月　　30　　日
　　　　　　　　　刑事第十二庭  審判長法　官  李文成
　　　　　　　　　　　　　　　　　　  法　官  周盈文
　　　　　　　　　　　　　　　　　　  法　官  王復生
以上正本證明與原本無異。
不得上訴。
                                      書記官  王宜玲
中　　華　　民　　國　　94　　年　　12　　月　　6 　　日
